臺灣臺中地方法院刑事判決
111年度訴字第768號
公  訴  人  臺灣臺中地方檢察署檢察官
被      告  劉建逶



選任辯護人  蔡梓詮律師（法扶律師）
上列被告因違反毒品危害防制條例案件，經檢察官提起公訴（11
0年度偵字第39704號），本院判決如下：
    主    文
劉建逶販賣第二級毒品未遂，處有期徒刑貳年拾月。扣案如附表
編號2所示之物沒收銷燬、編號1所示之物沒收。
    犯罪事實
一、劉建逶明知甲基安非他命係毒品危害防制條例所定之第二級
    毒品，不得非法販賣或持有，竟基於意圖營利而販賣第二級
    毒品甲基安非他命之犯意，於民國110年10月29日16時28分
    許，使用如附表編號1所示之行動電話，透過網際網路，以
    暱稱「模糊小莉」在線上遊戲「錢街Online」網站上名為「
    中部需要糖請進來」（按「糖」為甲基安非他命之暗語）之
    公開聊天室中發布「我也有」等語之販賣甲基安非他命訊息
    ，適新北市政府警察局新莊分局警員於執行網路巡邏勤務時
    發現上開訊息後認暱稱「模糊小莉」之人涉有販賣毒品嫌疑
    ，而佯裝買家詢問，「模糊小莉」即於同年11月2日私訊警
    員要求其將通訊軟體Telegram帳號「@easy4023」（暱稱 「
    眼鏡」）加為好友，再透過Telegram向警員告知販賣甲基安
    非他命之價格，其後又於同年12月1日、12月3日在「錢街On
    line」網站私訊警員，要求其改將Telegram帳號「@easy402
    39」（暱稱仍為 「眼鏡」）加為好友。佯裝買家之警員即
    於同年12月4日，使用Telegram與暱稱「眼鏡」之劉建逶聯
    絡，向劉建逶詢問、確認甲基安非他命之售價後，雙方約定
    在臺中市東區樂業路與建成路交岔路口之彩券行，以新臺幣
    （下同）3,000元之價格交易第二級毒品甲基安非他命1公克
    ，劉建逶乃於同日20時28分許，駕駛車牌號碼00-0000號自
    用小客車抵達上開彩券行前，並於同日20時38分許，將如附
    表編號2所示之甲基安非他命1包交與佯裝買家之警員，警員
    即當場查獲劉建逶，並扣得如附表編號1、2所示之行動電話
    及甲基安非他命1包，劉建逶因而販賣第二級毒品未遂。
二、案經新北市政府警察局新莊分局（下稱新莊分局）報告臺灣
    臺中地方檢察署檢察官偵查起訴。
    理    由
壹、證據能力：
一、按刑事偵查技術上所謂之「釣魚」，係指對於原已犯罪或具
    有犯罪故意之人，以設計引誘之方式，佯與之為對合行為，
    使其暴露犯罪事證，再加以逮捕或偵辦者而言；此項機會提
    供型之誘捕行為，純屬偵查犯罪技巧之範疇，因無故入人罪
    之教唆犯意，亦不具使人發生犯罪決意之行為，並未違反憲
    法對於基本人權之保障，且於公共利益之維護有其必要性。
    故依「釣魚」方式所取得之證據資料，若不違背正當法定程
    序，法律不予禁止，原則上尚非無證據能力。而司法警察之
    「陷害教唆」，則係指行為人原不具犯罪之故意，純因警方
    之設計教唆，始萌生犯意，進而實行犯罪構成要件之行為者
    而言；此項犯意誘發型之誘捕偵查，因係司法警察以引誘、
    教唆犯罪之不正當手段，使原無犯罪意思或傾向之人萌生犯
    意，待其形式上符合著手於犯罪行為之實行時，再予逮捕，
    因嚴重違反刑罰預防目的及正當法律程序原則，其依此所取
    得之證據自不具正當性，應無證據能力（最高法院103年度
    台上字第4008號判決意旨參照）。查本案乃因新莊分局警員
    於執行網路巡邏勤務時發現暱稱「模糊小莉」之被告在「錢
    街Online」網站名為「中部需要糖請進來」（「糖」為甲基
    安非他命之暗語）之公開聊天室中發布「我也有」等語之販
    賣甲基安非他命訊息，乃佯裝買家向被告詢問甲基安非他命
    之售價後，始虛偽向被告購毒，可見被告自始即有販賣毒品
    之故意，警方並無故意入人於罪之教唆犯意，因此所取得之
    證據資料，既未違背正當法定程序，自有證據能力。
二、按被告以外之人於審判外之言詞或書面陳述，除法律有規定
    者外，不得作為證據，刑事訴訟法第159條第1項固有明文。
    惟被告以外之人於審判外之陳述，雖不符刑事訴訟法第159 
    條之1至之4之規定，而經當事人於審判程序同意作為證據，
    法院審酌該言詞陳述或書面陳述作成時之情況，認為適當者
    ，亦得為證據；當事人、代理人或辯護人於法院調查證據時
    ，知有第159條第1項不得為證據之情形，而未於言詞辯論終
    結前聲明異議者，視為有前項之同意，同法第159條之5 亦
    定有明文。查本案後引具有傳聞性質之證人證述及書面證據
    資料，均為被告以外之人審判外之陳述而屬傳聞證據，公訴
    人及被告、辯護人於本院準備程序、審理時對於上開具傳聞
    性質之證人證述及其他證據資料之證據能力，均表示同意作
    為證據或沒有意見，且於言詞辯論終結前亦未聲明異議。本
    院審酌相關證人證述及其他證據資料作成時之情況，核無違
    法取證或其他瑕疵，認為以之作為證據為適當，上開具傳聞
    性質之證人證述及相關證據資料，自得做為證據。
貳、認定犯罪事實之證據及理由：
一、前揭犯罪事實，業據被告劉建逶於本院審理時坦承不諱（見
    本院卷第111、153頁），其於警詢、偵訊時亦坦承有於前揭
    時、地販賣甲基安非他命予佯裝買家之警員等情（見偵卷第
    31至38、97至100頁），核與證人即新莊分局警員陳昱豪於
    偵訊時證述其發現「模糊小莉」涉嫌販毒，進而與之聯絡、
    交易毒品，嗣查獲被告之過程大致相符（見偵卷第117至119
    頁），並有新莊分局昌平派出所警員職務報告、新莊分局搜
    索、扣押筆錄暨扣押物品目錄表、電磁紀錄勘察採證同意書
    各1份（見偵卷第39至40、45至49、57頁）、「錢街Online
    」網站網頁截圖及通訊軟體Telegram帳號、對話內容截圖共
    12張、對話譯文4份（見偵卷第63至68、75至81頁）、查獲
    現場及扣案物照片共12張（見偵卷第69至74頁）、被告申辧
    行動電話之申請人資料、0000000000號、0000000000號行動
    電話之申請人資料、通聯紀錄各1份在卷可稽（見本院卷第2
    9至37、51至55、59至68頁），及扣案如附表所示之物足佐
    。又扣案如附表編號2所示之晶體1包經送驗結果，經檢出第
    二級毒品甲基安非他命成分，亦有臺北榮民總醫院毒品成分
    鑑定書(一)附卷為憑（見偵卷第157頁）。且販賣毒品罪係
    重罪，若無利可圖，被告顯不可能甘冒遭到查緝判處重刑之
    危險，而透過網際網路散布販賣毒品之訊息，再攜帶毒品與
    購毒者進行交易，參以被告自承其以2,500元向毒品來源購
    入甲基安非他命後，會以3,000元之價格販賣，差價500元為
    其報酬等語（見本院卷第111頁），可見被告係以從中賺取
    買賣差價牟利，其所犯本案販賣第二級毒品犯行，確有從中
    獲利之意圖甚明。綜上足認被告自白與其餘事證相符，堪予
    採信。
二、按俗稱「釣魚」或「誘捕偵查」之情形，因毒品買者為協助
    警察辦案佯稱購買，而將販賣者誘出以求人贓俱獲，因其無
    實際買受之真意，且在警察監視之下伺機逮捕，事實上亦不
    能真正完成買賣，則該次行為，僅能論以販賣未遂（最高法
    院100年度台上字第4498號判決意旨參照）。被告基於販賣
    營利之意圖，散布販賣第二級毒品甲基安非他命之訊息，並
    與佯裝買家之警員聯繫交易甲基安非他命事宜後，於前揭時
    、地與佯裝買家之警員進行交易，已著手實行販賣第二級毒
    品之構成要件行為，但因佯裝買家之警員並無實際收受毒品
    之真意，事實上被告與佯裝買家之警員彼此間並不能真正完
    成買賣毒品之行為，應構成販賣第二級毒品未遂罪。
三、至起訴意旨雖認被告係與暱稱「模糊小莉」之人共同犯本案
    販賣第二級毒品甲基安非他命犯行，被告於警詢、偵訊時亦
    供稱：「錢街Online」網站暱稱「模糊小莉」及Telegram帳
    號「@easy4023」、「@easy40239」均非伊所申請，「模糊
    小莉」係於110年12月4日下午以手機門號撥打伊所使用之00
    00000000號門號指示伊與佯裝買家之警員交易毒品云云（見
    偵卷第31至36、97至100頁）。惟該暱稱「模糊小莉」及Tel
    egram帳號「@easy4023」、「@easy40239」均係被告所使用
    ，由被告自己與佯裝買家之警員聯絡交易毒品事宜等情，業
    據被告於本院審理時供承明確（見本院卷第111、153頁）；
    且觀諸上開Telegram帳號「@easy4023」、「@easy40239」
    所顯示之註冊門號「+000 000-000-000」，確實為被告曾經
    使用之行動電話門號，此有上開Telegram帳號截圖及被告申
    辧行動電話之申請人資料在卷可參（見偵卷第65至68頁、本
    院卷第29至37頁）；再參以被告使用之0000000000號門號通
    聯紀錄所示（見本院卷第68頁），該門號於110年12月4日並
    無任何通聯紀錄，此與被告前於偵查中之供述明顯不符，足
    認被告於偵查中否認使用上開暱稱及帳號與佯裝買家之警員
    聯繫交易毒品事宜，而推稱僅係受「模糊小莉」指示云云，
    均與事實不符，無非一時畏罪推諉之詞，其於本院審理中所
    供犯罪情節應屬可採，是此部分起訴意旨所指犯罪情節，容
    有誤會，應予更正。又起訴意旨雖認被告與佯裝買家之警員
    係合意以5,500元之價格交易甲基安非他命2公克，惟被告與
    佯裝買家之警員實係約定以3,000元之價格交易第二級毒品
    甲基安非他命1公克等情，業據被告於警詢、偵訊及本院審
    理時供述明確（見偵卷第36、100頁、本院卷第111頁），且
    依被告與佯裝買家之警員間Telegram對話內容所示（見偵卷
    第67頁），被告與佯裝買家之警員固先談及以5,500元之價
    格交易甲基安非他命2公克，惟被告嗣又稱：「我這剩一個
    而已哦」、「（問：多少）3」等語，而經佯裝買家之警員
    表示同意，與被告所供相符，並有警方進行虛偽交易所使用
    之現金3,000元翻拍照片可佐（見偵卷第69頁），可見被告
    最後與佯裝買家之警員合意交易之毒品數量及價格應為3,00
    0元之甲基安非他命1公克，此部分起訴意旨，亦應予更正。
四、綜上所述，本案事證明確，被告販賣第二級毒品未遂之犯行
    ，堪以認定，應予依法論科。 　　
參、論罪科刑：
一、查甲基安非他命係毒品危害防制條例第2條第2項第2款所稱之第二級毒品，不得持有或販賣。核被告所為，係犯毒品危害防制條例第4條第6項、第2項之販賣第二級毒品未遂罪。被告為販賣而持有甲基安非他命之低度行為，應為其販賣之高度行為所吸收，不另論罪。被告已著手於販賣第二級毒品行為之實行而不遂，為未遂犯，應依刑法第25條第2項規定減輕其刑。
二、按犯毒品危害防制條例第4條至第8條、第10條或第11條之罪
    ，供出毒品來源，因而查獲其他正犯或共犯者，減輕或免除
    其刑。犯同條例第4條至第8條之罪於偵查及歷次審判中均自
    白者，減輕其刑，毒品危害防制條例第17條第1 項、第2項
    定有明文。被告於偵查及本院審判中均自白本案販賣第二級
    毒品之犯罪事實，應依毒品危害防制條例第17條第2項規定
    減輕其刑，並依法遞減其刑。至被告雖於本院準備程序供稱
    其甲基安非他命之來源係友人「陳光華」，惟其自承於本案
    偵查期間並未提供其毒品來源之相關資訊供警方追查，而係
    於111年6月7日因另案涉犯違反毒品危害防制條例案件為警
    查獲後，始供述其該案之毒品來源（見本院卷第112、153至
    154頁），且該毒品來源尚未查獲到案乙情，有南投縣政府
    警察局南投分局111年7月6日案件偵查報告書1份在卷可參（
    見本院卷第137頁），是本案並無因被告供述而查獲其毒品
    來源之情形，自無從適用毒品危害防制條例第17條第1項之
    規定，減輕或免除其刑，併予敘明。 
三、至辯護人為被告辯護意旨雖以被告僅係零售販賣甲基安非他
    命，並無賺取大量暴利之意，與長期、大量販賣毒品之毒梟
    有別，請求就被告犯行依刑法第59條規定酌量減輕其刑。惟
    按刑法第59條之酌量減輕其刑，必須犯罪另有特殊之原因與
    環境等等，在客觀上足以引起一般同情，認為即予宣告法定
    低度刑期尤嫌過重者，始有其適用（最高法院45年台上字第
    1165號判例意旨參照）。此所謂法定最低度刑，固包括法定
    最低本刑；惟遇有其他法定減輕之事由者，則應係指適用其
    他法定減輕事由減輕其刑後之最低度刑而言。倘被告別有法
    定減輕事由者，應先適用法定減輕事由減輕其刑後，猶認其
    犯罪之情狀顯可憫恕，即使科以該減輕後之最低度刑仍嫌過
    重者，始得適用刑法第59條規定酌量減輕其刑（最高法院10
    0年度台上字第744號判決意旨參照）。查政府為杜絕毒品氾
    濫，再三宣導教民眾遠離毒品，媒體報導既深且廣，對於禁
    絕毒品之政策，為社會大眾所熟悉，被告為圖一己私利，透
    過網際網路散布販賣訊息，販賣第二級毒品，戕害購毒者身
    心健康，助長毒品流通，並危害社會治安，惡性匪淺，被告
    亦非基於特殊之原因，或身處特殊之環境下而犯本罪；且被
    告本案犯行，業依刑法第25條第2項、毒品危害防制條例第1
    7條第2項等規定減輕其刑，依其適用法定減輕事由後之最低
    度刑，相較於其犯罪情節，尚難認有何客觀上足以引起一般
    人之同情之情形，衡諸社會一般人客觀標準，並無刑度過重
    而情堪憫恕之情形，是本院綜合各情，認被告本案販賣第二
    級毒品犯行，並無法重情輕之情形或顯可憫恕之情狀，爰不
    再依刑法第59條規定遞減其刑，附此敘明。
四、爰審酌被告正值青年，供稱為國中畢業之教育程度、無業（
    見本院卷第155頁），明知毒品對我國社會之安寧秩序及國
    人之身心健康可能產生之危害至鉅，政府三令五申禁絕毒品
    交易，為圖營利，竟以透過網際網路散布販賣訊息之方式，
    販賣第二級毒品，助長毒品之流通與氾濫，惟被告販賣第二
    級毒品之數量非多，本案亦未販賣既遂，及被告犯後於本院
    審理時已坦承全部犯行之態度等一切情狀，量處如主文所示
    之刑。
肆、沒收部分：
一、按查獲之第一、二級毒品及專供製造或施用第一、二級毒品
    之器具，不問屬於犯罪行為人與否，均沒收銷燬之，毒品危
    害防制條例第18條第1項前段定有明文。扣案如附表編號2所
    示之甲基安非他命1包，為被告本案犯行所交易之毒品，為
    查獲之第二級毒品，屬違禁物，不問屬於犯人與否，應依毒
    品危害防制條例第18條第1項前段規定沒收銷燬宣告沒收銷
    燬之；直接用以盛裝上開毒品之包裝袋既係用於包裹毒品，
    防其裸露、逸出、潮濕，便於持有，且其上已沾黏毒品而無
    從析離，應整體視之為毒品，併予沒收銷燬之；至因送鑑用
    磬之部分毒品既已不存在，自毋庸為沒收銷燬之宣告。
二、按犯毒品危害防制條例第4條之罪者，其供犯罪所用之物，
    不問屬於犯罪行為人與否，均沒收之，毒品危害防制條例第
    19條第1項定有明文。扣案如附表編號1所示之行動電話1支
    ，為被告聯絡本案毒品交易事宜所用，業據被告供承在卷（
    見本院卷第111頁），為被告犯本案犯行所用之物，不問屬
    於犯罪行為人與否，應依毒品危害防制條例第19條第1項之
    規定沒收之。
三、又起訴意旨雖另請求沒收被告於為警查獲時同時經警查扣之
    甲基安非他命2包，惟被告於偵查及本院審理中均供稱此部
    分扣案之甲基安非他命為供其自己施用之毒品（見偵卷第35
    、98頁、本院卷第111頁），且該甲基安非他命2包毛重分別
    為0.6185公克、0.2315公克，確實均不足供被告販賣所用之
    數量（即每份1公克之甲基安非他命），此外亦無證據足認
    與本案被告販賣第二級毒品犯行有關，而應為其另涉施用第
    二級毒品罪嫌之重要證物，爰不予諭知沒收。
據上論斷，應依刑事訴訟法第299條第1項前段，毒品危害防制條
例第4條第6項、第2項、第17條第2項、第18條第1項前段、第19
條第1項，刑法第11條、第25條，判決如主文。
本案經檢察官黃雅鈴提起公訴，檢察官賴謝銓到庭執行職務。
中　　華　　民　　國　　111 　年　　8 　　月　　8 　　日
                  刑事第十三庭 審判長 法  官  李宜娟
　　　　　　　　　                    法  官  林德鑫
　　　　　　　　　                    法  官  陳怡秀
以上正本證明與原本無異。
如不服本判決應於收受判決後20日內向本院提出上訴書狀，並應
敘述具體理由；其未敘述上訴理由者，應於上訴期間屆滿後20日
內向本院補提理由書（均須按他造當事人之人數附繕本）「切勿
逕送上級法院」。
                                      書記官  蕭訓慧
中　　華　　民　　國　　111 　年　　8 　　月　　8 　　日
附錄論罪科刑法條：
毒品危害防制條例第4條：
製造、運輸、販賣第一級毒品者，處死刑或無期徒刑；處無期徒
刑者，得併科新臺幣3千萬元以下罰金。
製造、運輸、販賣第二級毒品者，處無期徒刑或10年以上有期徒
刑，得併科新臺幣1千5百萬元以下罰金。
製造、運輸、販賣第三級毒品者，處7年以上有期徒刑，得併科
新臺幣1千萬元以下罰金。
製造、運輸、販賣第四級毒品者，處5年以上12年以下有期徒刑
，得併科新臺幣5百萬元以下罰金。
製造、運輸、販賣專供製造或施用毒品之器具者，處1年以上7年
以下有期徒刑，得併科新臺幣1百50萬元以下罰金。
前5項之未遂犯罰之。
附表：
編號       物 品 名 稱     數 量     備 註  １ 蘋果牌行動電話（含其內插用之0000000000號門號SIM卡1張）      1支   ２ 第二級毒品甲基安非他命（含直接用以盛裝毒品之包裝袋） 1包（驗餘淨重0.7125公克） 原毛重1.0592公克、送驗淨重0.7152公克